【裁判字號】    97,上易,788
【裁判日期】    971030
【裁判案由】    竊盜等
【裁判全文】
臺灣高等法院高雄分院刑事判決         97年度上易字第788號
上  訴  人  臺灣高雄地方法院檢查署檢察官
被      告  乙○○
                    （
上列上訴人因被告竊盜等案件，不服臺灣高雄地方法院97年度易
字第816 號中華民國97年8 月20日第一審判決（起訴案號：臺灣
高雄地方法院檢察署97年度偵字第14883 號、第16216 號），提
起上訴，本院判決如下：
     主  文
上訴駁回。
     理  由
一、公訴意旨略以：被告乙○○已預見勞正元於97年5 月28日22
    時許，在高雄縣岡山鎮魚市場旁所交付之車牌號碼8332-MB
    號自小貨車係來路不明之贓車，仍基於收受贓物之未必故意
    ，收受勞正元所交付之贓車供己代步之用，因認被告涉有刑
    法第349 條第1 項收受贓物罪嫌。
二、按犯罪事實應依證據認定之，無證據不得認定犯罪事實；不
    能證明被告犯罪者，應諭知無罪之判決，刑事訴訟法第154
    條第2 項、第301 條第1 項分別定有明文。又認定不利於被
    告之事實，須依積極證據，苟積極證據不足為不利於被告事
    實之認定時，即應為有利於被告之認定，更不必有何有利之
    證據；認定犯罪事實所憑之證據，雖不以直接證據為限，間
    接證據亦包括在內，然而無論直接或間接證據，其為訴訟上
    之證明，須於通常一般之人均不致有所懷疑，而得確信其為
    真實之程度者，始得據為有罪之認定，倘其證明尚未達到此
    一程度，而有合理之懷疑存在時，事實審法院復已就其心證
    上理由予以闡述，敘明其如何無從為有罪之確信，因而為無
    罪之判決，尚不得任意指為違法，最高法院著有30年度上字
    第816 號、76年度台上字第4986號判例可資參照。
三、本件公訴意旨認被告有收受贓物犯行，無非以警方於97年5
    月28日23時25分許，在高雄縣岡山鎮○○○路1 巷內，查獲
    被告駕駛之車牌號碼8332-MB 號自用小貨車，經查係甲○○
    所有，停放在高雄縣鳳山市○○路路旁，而於同日遭竊之情
    ，已據證人即車主甲○○之女吳麗真於警詢證述明確，並有
    高雄縣政府警察局岡山分局扣押筆錄、扣押物品目錄表；吳
    麗真出具之贓物認領保管單等件在卷以佐；及被告於警詢供
    承：前開自用小貨車係勞正元於97年5 月28日22時許，於高
    雄縣岡山鎮魚市場旁交付予伊，在偵查中陳稱：該車據勞正
    元表示是向朋友借得，勞正元不會開車，也沒看到勞正元拿
    出該車的行車執照等語，顯見被告確有收受贓物之未必故意
    等節為其論據。
四、經查上開證人吳麗真證述，高雄縣政府岡山分局扣押筆錄、
    扣押物品目錄、贓物認領保管單等件，僅可據以認定，被告
    在97年5 月28日23時25分許，遭警方查獲時所駕駛之車牌號
    碼8332-MB 號自用小貨車，係甲○○所有，於同日在高雄縣
    鳳山市○○路路邊遭竊之物等情。惟衡諸常情，取得他人失
    竊自用小貨車支配力之緣由不只一端，善意向第三人借用或
    買受、知悉為來路不明之贓物而仍予以收受或故買，甚或自
    力竊取而來等，均有可能，尚不能以被告駕駛他人遭竊自用
    小貨車乙節，遽認被告涉有收受贓物犯行。且證人勞正元於
    原審審理時結證：伊並未於97年5 月28日22時許，在高雄縣
    岡山鎮魚市場旁交付車牌號碼8332-MB 號自用小貨車予被告
    使用等情。足見被告於警詢及偵查中供稱8332-MB 號自用小
    貨車，係勞正元交其使用乙節，已難採信。而被告於原審審
    理時則改稱：甲○○所有自用小貨車乃伊於97年5 月28日16
    時許，在高雄縣鳳山市○○路邊，以自備機車鑰匙竊取得來
    等語（參見原審卷第40頁、57頁），且其所述竊取自用小貨
    車之地點，亦與證人吳麗真警詢證述之車輛遭竊地點係高雄
    縣鳳山市○○路路旁相吻合，顯見被告於原審審理時所供上
    情，應屬真實可採。綜上所述，公訴人所指被告收受贓物犯
    罪，尚屬不能證明，則原審所為被告此部分無罪之諭知，尚
    無不當。
五、公訴人上訴意旨，雖指稱：被告收受贓物部分經查明係屬竊
    盜，應變更檢察官起訴法條，就被告竊盜罪逕行審判，原審
    未變更起訴法條，僅就被告收受贓物部分諭知無罪，顯有未
    當等詞。惟查刑事訴訟法第300 條所謂得就起訴之犯罪事實
    變更檢察官所引應起訴之法條，係指法院於不妨害事實同一
    之範圍內，得自由認定事實，適用法律而言。而竊盜罪與收
    受贓物罪，兩者社會事實歧異，即法律所賦予之評價亦不相
    同，顯非具有犯罪事實同一性之案件。從而，原審所為被告
    收受贓物無罪之諭知，並未變更起訴法條，就被告竊盜部分
    予以審判，於法並無不合。公訴人上訴意旨，仍執前詞，指
    摘原審此部分判決不當，為無理由，應予駁回。
六、被告涉犯竊盜罪部分，未經公訴人起訴，本院不予審究，應
    移送檢察官另行偵辦，併此明。
七、被告另犯竊盜2 罪，業經原審分別判刑確定在案，本院不予
    論列，附此說明。
據上論斷，應依刑事訴訟法第368條，判決如主文。
本案經檢察官王登榮到庭執行職務。
中    華    民    國    97    年    10    月    30    日
                  刑事第九庭    審判長法  官   莊秋桃
                                      法  官   裕斗
                                      法  官   謝宏宗
以上正本證明與原本無異。
本判決不得上訴。
中    華    民    國    97    年    10    月    30    日
                                      書記官   熊惠津
                                                  W


司法院資訊處製作；財團法人民間司法改革基金會備份。
